---
title: "Veri Analitiğinin Temelleri"
author: "Sude Gül ÜZÜM"
#date: "`r Sys.Date()`"
output: html_document
---

```{r setup, include=FALSE}
knitr::opts_chunk$set(echo = TRUE)
```


## CSV dosyasını ekleme ve Verinin özeti
Bu veri seti, Airline Quality web sitesinden alınan 2023'teki en iyi 10 dereceli havayolunun incelemelerini içerir . İncelemeler, koltuk konforu, personel hizmeti, yiyecek ve içecekler, uçak içi eğlence, paranın karşılığı ve genel derecelendirme dahil olmak üzere uçuş deneyiminin çeşitli yönlerini kapsar.
```{r, echo=FALSE, warning=FALSE, message=FALSE}
library(readr)
veri <- read.csv(file.choose(), stringsAsFactors = FALSE)
summary(veri)
```

## Veri temizleme ve keşifsel veri analizi
Sonuçta veri setimizde eksik değer olmadığı ortaya çıktı.
```{r, echo=FALSE}
# Eksik değer kontrolü
sum(is.na(veri))
``` 

Veri setimiz 8256 satır 17 sütundan oluşmakta.
```{r, echo=FALSE}
# Veri setinin boyutları
dim(veri)
```
Veri setimizdeki değişkenlerin türleri ve yapıları hakkında bilgiler.
```{r, echo=FALSE}
# Veri yapısının incelemesi
str(veri)
```


## Sütunlardaki boşlukları altçizgi ile doldurmak
Veri setindeki sütunlar arası boşluk sorunlara yol açabildiği için aralarına _ ekliyoruz.
```{r, echo=FALSE, stringsAsFactors = FALSE}
colnames(veri) <- gsub(" ", "_", colnames(veri))
colnames(veri)

```

```{r,warning=FALSE, echo=FALSE, results='hide'}
## Seat_Comfort sütununu chr'den int'e çevirmek
veri$Seat_Comfort <- as.numeric(veri$Seat_Comfort)
veri$Overall_Rating <- as.numeric(veri$Overall_Rating)
str(veri)
summary(veri$Seat_Comfort)  # NA değerleri olup olmadığını kontrol et
veri <- na.omit(veri)

```
## Görselleştirme
## 1.Uçuş Sınıfına Göre Koltuk Konforu Dağılımı
Amaç: Uçuş sınıfları arasında koltuk konforu puanlarının dağılımı nasıl değiştiğini gösterir.
```{r,warning=FALSE, echo=FALSE}
library(ggplot2)

ggplot(veri, aes(x = Seat_Comfort, fill = Class)) +
  geom_density(alpha = 0.5) +
  labs(title = "Uçuş Sınıflarına Göre Koltuk Konforu Dağılımı (Yoğunluk Grafiği)",
       x = "Koltuk Konforu (1-5)",
       y = "Yoğunluk") +
  theme_minimal() +
  scale_fill_brewer(palette = "Set2") +
  facet_wrap(~Class)
```


## 2.Havayoluna Göre Koltuk Konforu Ortalaması
Amaç: Hangi havayolunun koltuk konforu puanları daha yüksek?
```{r,echo=FALSE}
ggplot(veri, aes(x = reorder(Airline, Seat_Comfort), y = Seat_Comfort, fill = Airline)) +
  geom_bar(stat = "summary", fun = "mean") +
  labs(title = "Havayollarına Göre Ortalama Koltuk Konforu",
       x = "Havayolu",
       y = "Ortalama Koltuk Konforu (1-5)") +
  theme_minimal() +
  theme(axis.text.x = element_text(angle = 45, hjust = 1))

```


## 3.Havayolu Şirketlerine Göre Koltuk Konforu Karşılaştırması
```{r, echo=FALSE}
ggplot(veri, aes(x = Airline, y = Seat_Comfort, fill = Class)) +
  geom_bar(stat = "identity", position = "dodge") +
  labs(title = "Havayolu ve Koltuk Sınıfına Göre Ortalama Koltuk Konforu",
       x = "Havayolu",
       y = "Ortalama Koltuk Konforu") +
  theme(axis.text.x = element_text(angle = 45, hjust = 1))

```

## 4.Yemek Kalitesi ile Genel Memnuniyet İlişkisi
Amaç: Yemek ve içecek kalitesi (Food & Beverages) ile genel memnuniyet arasında ilişki var mı?
```{r, echo=FALSE, warning=FALSE, message=FALSE}
ggplot(veri, aes(x = `Food...Beverages`, y = Overall_Rating)) +
  geom_jitter(alpha = 0.5, color = "purple") +
  geom_smooth(method = "lm", se = FALSE, color = "red") +
  labs(title = "Yemek Kalitesi ile Genel Memnuniyet İlişkisi",
       x = "Yemek ve İçecek Kalitesi (1-5)",
       y = "Genel Memnuniyet (1-10)") +
  theme_minimal()


```

## 5.Uçuş Sınıfına Göre Genel Memnuniyet Dağılımı
Amaç:Bu grafik, uçuş sınıflarına göre genel memnuniyet puanlarının dağılımını gösterir.
```{r, echo=FALSE}
library(ggplot2)

ggplot(veri, aes(x = Class, y = Overall_Rating, color = Class)) +
    geom_jitter(width = 0.2, alpha = 0.7) +
    labs(title = "Uçuş Sınıfına Göre Genel Memnuniyet Dağılımı (Nokta Grafiği)",
         x = "Uçuş Sınıfı",
         y = "Genel Memnuniyet Puanı (1-10)") +
    theme_minimal() +
    scale_color_brewer(palette = "Set2")
```

## Regresyon Analizi
Regresyon analizi, bağımlı bir değişken ile bağımsız değişkenler arasındaki ilişkiyi incelemeye yönelik bir yöntemdir. Bu durumda, "Overall_Rating" (Genel Memnuniyet Puanı) bağımlı değişken olarak alınıyor ve "Seat_Comfort", "Class", "Airline", ve "Type.of.Traveller" bağımsız değişkenler olarak kullanılıyor.
```{r, echo=FALSE, warning=FALSE, message=FALSE}
## Regresyon Analizi
```{r, echo=FALSE}
# Regresyon modeli: Koltuk Konforu ile Genel Memnuniyet Arasındaki İlişki (Reviews sütunu kaldırıldı)
model_seat_comfort <- lm(Overall_Rating ~ Seat_Comfort + Class + Airline + Type.of.Traveller, data = veri)

# Model sonuçlarını görüntüleme
summary(model_seat_comfort)

# Model tahminlerini görselleştirme
veri$tahmin_overall_rating <- predict(model_seat_comfort)

# Gerçek değerler ve model tahminlerini görselleştirme
ggplot(veri, aes(x = Seat_Comfort)) +
  geom_point(aes(y = Overall_Rating, color = "Gerçek Genel Memnuniyet"), alpha = 0.7) +  # Gerçek değerler
  geom_line(aes(y = tahmin_overall_rating, color = "Model Tahmini"), linetype = "dashed", size = 1) +  # Regresyon tahmini
  scale_color_manual(values = c("Gerçek Genel Memnuniyet" = "blue", "Model Tahmini" = "red")) +
  labs(title = "Koltuk Konforu ve Genel Memnuniyet Arasındaki İlişki: Gerçek vs. Model Tahmini",
       x = "Koltuk Konforu (1-5)",
       y = "Genel Memnuniyet Puanı (1-10)",
       color = "") +
  theme_minimal() +
  theme(axis.text.x = element_text(angle = 45, hjust = 1))

```


## Sonuçlar ve Yorumlar
Bu çalışmada, uçuş sınıfı, havayolu, yolcu tipi gibi faktörlerin, genel memnuniyet puanları üzerindeki etkisi incelenmiştir. Veri seti üzerinde keşifsel veri analizi yapılmış, görseller oluşturulmuş ve regresyon analizi ile memnuniyetin belirleyicileri hakkında sonuçlar elde edilmiştir. Aşağıda çalışmanın temel bulguları özetlenmiştir:

## 1.Keşifsel Veri Analizi
İlk olarak, verideki önemli değişkenler incelenmiştir. Bu değişkenler arasında Seat_Comfort, Overall_Rating, Class, Airline, ve Type.of.Traveller yer almaktadır. Görsel analizler, özellikle koltuk konforunun ve sınıfın genel memnuniyetle güçlü bir ilişki içinde olduğunu göstermektedir.

## 2.Regresyon Analizi
Regresyon analizi yapılarak, Seat_Comfort, Class, Airline gibi bağımsız değişkenlerin Overall_Rating (Genel Memnuniyet Puanı) üzerindeki etkisi incelenmiştir. Modelin özetine göre:

Seat_Comfort değişkeninin katsayısı pozitif ve istatistiksel olarak anlamlıdır. Bu, koltuk konforunun artmasının genel memnuniyetin artmasına yol açtığını göstermektedir.

Class değişkeninin etkisi de anlamlıdır, ancak bu etki sınıf türüne göre değişiklik gösterebilir. Örneğin, Business sınıfındaki yolcuların memnuniyeti, ekonomi sınıfına göre daha yüksek olabilir.

Airline değişkeninin genel memnuniyet üzerindeki etkisi istatistiksel olarak anlamlıdır. Farklı havayollarının sunduğu hizmet kalitesi, genel memnuniyeti etkileyebilmektedir.


