---
title: "Veri Analitiği Temelleri Vize Ödevi"
author: "Sude Gül ÜZÜM"
date: "`r Sys.Date()`"
output: html_document
---

```{r setup, include=FALSE}
knitr::opts_chunk$set(echo = TRUE)
# Kütüphaneleri yükleme
library(tidyverse)
library(readr)
library(ggplot2)
library(corrplot)
library(knitr)
library(dplyr)
library(visdat)
library(naniar)
library(patchwork)
library(gridExtra)    # grid.arrange için
library(moments)      # çarpıklık ve basıklık için
library(nortest)      # normallik testleri için
library(kableExtra) 
library(sf)
library(stringr)
library(geodata)
library(ggrepel)
```


## Cinsiyete göre bireylerin yaşadığı çevrede gece yalnız yürürken kendini güvende hissetme durumu, 2011-2020
```{r, echo=FALSE, warning=FALSE, message=FALSE}
guven <- read.csv(file.choose(), stringsAsFactors = FALSE)
summary(guven)
```

## Veri Setindeki Sütunlar ve Tipleri
```{r, echo=FALSE, warning=FALSE, message=FALSE}
str(guven)
```

## Veri Setinin Boyutları
```{r, echo=FALSE}
guven_durumu <- dim(guven)
cat(paste0("- Güven veri setindeki toplam satır: ", guven_durumu[1], ", sütun: ", guven_durumu[2], "\n"))
```

## 3. Düzeyde, Suç Türü ve Suçun İşlendiği ile Göre Ceza İnfaz Kurumuna Giren Hükümlüler, 2011-2020
```{r, echo=FALSE, warning=FALSE, message=FALSE}
suc <- read.csv(file.choose(), stringsAsFactors = FALSE)
summary(suc)
```

## Veri Setindeki Sütunlar ve Tipleri
```{r, echo=FALSE, warning=FALSE, message=FALSE}
str(suc)
```
## Veri Setinin Boyutları
```{r, echo=FALSE}
suclar <- dim(suc)
cat(paste0("- Suçlar veri setindeki toplam satır: ", suclar[1], ", sütun: ", suclar[2], "\n"))
```

## Eksik Veri Analizi
```{r eksik-veri-kontrol, echo=FALSE, warning=FALSE, message=FALSE, results='asis'}
sum_na_guven <- sum(is.na(guven))
sum_na_suc <- sum(is.na(suc))
miss_suc <- miss_var_summary(suc)

cat(paste0("- Güven veri setindeki toplam eksik değer sayısı: ", sum_na_guven, "\n"))
cat(paste0("- Suç veri setindeki toplam eksik değer sayısı: ", sum_na_suc, "\n\n"))

#print(kable(miss_suc, caption = "Suç Veri Setindeki Eksik Değer Detayları"))
```

## Sürekli Değişkenlerin Dağılım Analizi
```{r, echo=FALSE, warning=FALSE, message=FALSE}
guven_long <- guven %>%
  pivot_longer(cols = starts_with("y"), 
               names_to = "Yil", 
               values_to = "Yuzde") %>%
  mutate(Yil = as.numeric(str_remove(Yil, "y")))

ggplot(guven_long, aes(x = Yuzde)) +
  geom_histogram(aes(y = ..density..), bins = 15, fill = "lightblue", color = "black") +
  geom_density(color = "red", size = 1) +
  facet_wrap(~Guven_Derecesi, scales = "free") +
  labs(title = "Güven Derecelerinin Dağılımı (2011-2020)")

```

```{r, echo=FALSE, warning=FALSE, message=FALSE}
guven_long <- guven %>%
  pivot_longer(cols = starts_with("y"), 
               names_to = "Yil", 
               values_to = "Yuzde") %>%
  mutate(
    Yil = as.numeric(str_remove(Yil, "y")),
    Cinsiyet = case_when(
      str_starts(Guven_Derecesi, "E_") ~ "Erkek",
      str_starts(Guven_Derecesi, "K_") ~ "Kadin",
      TRUE ~ "Toplam"
    ),
    Guven_Seviyesi = factor(
      str_remove(Guven_Derecesi, "^[TEK]_"),
      levels = c("Cok_Guvenli", "Guvenli", "Notr", "Guvensiz", "Cok_Guvensiz"),
      labels = c("Cok Guvenli", "Guvenli", "Notr", "Guvensiz", "Cok Guvensiz")
    )
  ) %>%
  filter(Cinsiyet != "Toplam")

options(repr.plot.width = 12, repr.plot.height = 8)

ggplot(guven_long, aes(x = Yuzde, fill = Cinsiyet)) +
  geom_histogram(
    aes(y = ..density..),
    bins = 15,
    alpha = 0.7,
    position = "identity",
    color = "black"
  ) +
  geom_density(aes(color = Cinsiyet), size = 1, alpha = 0.5) +
  facet_wrap(
    ~Guven_Seviyesi, 
    scales = "free",
    ncol = 3,
    labeller = label_wrap_gen(width = 15)
  ) +
  scale_fill_manual(values = c("Erkek" = "lightblue", "Kadin" = "red")) +
  scale_color_manual(values = c("Erkek" = "lightblue", "Kadin" = "red")) +
  labs(
    title = "Cinsiyetlere Göre Güven Seviyelerinin Dağılımı",
    x = "Guven Duzeyi (%)",
    y = "Göreli Sıklık (Yoğunluk)",
    caption = "Yoğunluk eğrileri dağılımın şeklini, çubuklar gerçek frekansları gösterir"
  ) +
  theme_minimal(base_size = 12) +
  theme(
    strip.text = element_text(size = 10, face = "bold", margin = margin(b = 10)),
    axis.text = element_text(size = 9),
    axis.title = element_text(size = 11),
    legend.position = "bottom",
    legend.text = element_text(size = 10),
    panel.spacing = unit(1.5, "lines"),
    plot.title = element_text(hjust = 0.5, size = 14, face = "bold")
  )
```

## Normallik ve Çarpıklık Analizi Cinsiyetlere Göre Analiz Fonksiyonu
```{r, echo=FALSE, warning=FALSE, message=FALSE}
# Veriyi filtreleme ve düzenleme (Türkçe karakterler kaldırıldı)
guven_kadin_erkek <- guven %>%
  pivot_longer(cols = starts_with("y"), 
               names_to = "Yil", 
               values_to = "Yuzde") %>%
  filter(str_detect(Guven_Derecesi, "^E_|^K_")) %>% # Sadece Erkek ve Kadın verileri
  mutate(
    Cinsiyet = ifelse(str_detect(Guven_Derecesi, "^E_"), "Erkek", "Kadin"),
    Guven_Seviyesi = gsub("^[EK]_", "", Guven_Derecesi),
    Yil = as.numeric(gsub("y", "", Yil))
  ) %>%
  select(-Guven_Derecesi)

# Analiz fonksiyonu (Türkçe karakterler kaldırıldı)
analyze_by_gender <- function(data) {
  results <- data.frame()
  
  for(gender in c("Erkek", "Kadin")) {
    for(level in unique(data$Guven_Seviyesi)) {
      temp_data <- data %>% filter(Cinsiyet == gender, Guven_Seviyesi == level)
      
      skew <- skewness(temp_data$Yuzde)
      kurt <- kurtosis(temp_data$Yuzde)
      shapiro_p <- shapiro.test(temp_data$Yuzde)$p.value
      
      results <- rbind(results, data.frame(
        Cinsiyet = gender,
        Guven_Seviyesi = level,
        Carpiklik = round(skew, 3), # Türkçe karakter kaldırıldı
        Basiklik = round(kurt, 3), # Türkçe karakter kaldırıldı
        Shapiro_p = format.pval(shapiro_p),
        Normal_Dagilim = ifelse(shapiro_p > 0.05, "Evet", "Hayir"), # Türkçe karakter kaldırıldı
        Carpiklik_Yonu = ifelse(skew > 0, "Saga", "Sola") # Türkçe karakter kaldırıldı
      ))
    }
  }
  return(results)
}

# Analiz sonuçlarını görüntüleme
dagilim_sonuclari <- analyze_by_gender(guven_kadin_erkek)
print(dagilim_sonuclari)
```

## Q-Q plot grafikleri
Amaç: Verilerin Normal dağılıma ne kadar uygun olduğunu kontrol etmek için kullanılır.
```{r, echo=FALSE, warning=FALSE, message=FALSE}
ggplot(guven_long, aes(sample = Yuzde)) +

stat_qq() +

stat_qq_line(color = "red") +

facet_wrap(~Guven_Derecesi, ncol = 5, scales = "free") +

labs(title = "Normallik Kontrolu: Q-Q Plotlar",
    x = "Teorik Normal Dağılım Kantilleri (Standart Normal Değerler)",
    y = "Gözlemlenen Veri Kantilleri (Yüzde Değerleri)") 
```

## Zaman Serisi Grafikleri
```{r, echo=FALSE, warning=FALSE, message=FALSE}
ggplot(guven_kadin_erkek, aes(x = Yil, y = Yuzde, color = Cinsiyet)) +
  geom_line(size = 1) +
  geom_point(size = 2) +
  facet_wrap(~Guven_Seviyesi, scales = "free_y") +
  ggtitle("Yıllara Göre Kadın ve Erkek Güven Derecesi Değişimi") +
  scale_color_manual(values = c("Erkek" = "lightblue", "Kadin" = "red")) +
  theme_minimal() +
  scale_x_continuous(breaks = seq(2011, 2020, ))
```


## Suç Türlerine Göre Cinsiyet Dağılımı
```{r, echo=FALSE, warning=FALSE, message=FALSE}
suc_long <- suc %>%
  pivot_longer(
    cols = -c(Sucun_Islendigi_Il, Yil, Cinsiyet),
    names_to = "Suc_Turu",
    values_to = "Sayi"
  )

ggplot(suc_long, aes(x = Suc_Turu, y = Sayi, fill = Cinsiyet)) +
  geom_col(position = "dodge", alpha = 0.8, width = 0.7) +
  scale_fill_manual(values = c("Erkek" = "lightblue", "Kadın" = "red")) +
  labs(
    title = "Suç Türlerine Göre Cinsiyet Dağılımı",
    x = NULL, # X ekseni başlığını kaldırdık
    y = "Suç Sayısı",
    fill = NULL # Cinsiyet legend başlığını kaldırdık
  ) +
  theme_minimal(base_size = 12) +
  theme(
    plot.title = element_text(hjust = 0.5, face = "bold"),
    axis.text.x = element_text(angle = 45, hjust = 1, size = 10),
    legend.position = "top", # Göstergeleri üste aldık
    panel.grid.major.x = element_blank() # Dikey grid çizgilerini kaldırdık
  ) +
  scale_y_continuous(
    labels = scales::number_format(accuracy = 1), # Binlik ayraçsız tam sayılar
    breaks = function(x) pretty(x, n = 5) # Otomatik iyi aralıklar
  )
```

## Her Bir Suç Türü için Sürekli Değişkenlerin Dağılım ve Q-Q Plot Analizi
```{r, echo=FALSE, warning=FALSE, message=FALSE}

# Sürekli değişkenleri seçme (il, yıl ve cinsiyet hariç)
continuous_vars <- names(suc)[!names(suc) %in% c("Sucun_Islendigi_Il", "Yil", "Cinsiyet")]

# 1. Dağılım Görselleştirme
for (var in continuous_vars) {
  # Histogram + Yoğunluk eğrisi
  p1 <- ggplot(suc, aes(x = .data[[var]])) +
    geom_histogram(aes(y = ..density..), bins = 30, fill = "lightblue", alpha = 0.7) +
    geom_density(color = "red", linewidth = 1) +
    ggtitle(paste(var, "Dağılımı")) +
    theme_minimal()
  
  # Q-Q plot
  p2 <- ggplot(suc, aes(sample = .data[[var]])) +
    stat_qq() + stat_qq_line(color = "blue") +
    ggtitle(paste(var, "Q-Q Plotu")) +
    theme_minimal()
  
  print(gridExtra::grid.arrange(p1, p2, ncol = 2))
}

# 2. Normallik ve Çarpıklık Analizi
normallik_sonuclari <- data.frame(
  Degisken = character(),
  Shapiro_p = numeric(),
  Carpiklik = numeric(),
  Carpiklik_Yon = character(),
  stringsAsFactors = FALSE
)

for (var in continuous_vars) {
  # Normallik testi (Shapiro-Wilk)
  shapiro_test <- shapiro.test(suc[[var]])
  
  # Çarpıklık ölçümü
  skew <- skewness(suc[[var]], na.rm = TRUE)
  
  # Çarpıklık yönü
  skew_dir <- ifelse(skew > 0, "Sağa çarpık", 
                    ifelse(skew < 0, "Sola çarpık", "Simetrik"))
  
  normallik_sonuclari <- rbind(normallik_sonuclari, data.frame(
    Degisken = var,
    Shapiro_p = round(shapiro_test$p.value, 4),
    Carpiklik = round(skew, 2),
    Carpiklik_Yon = skew_dir
  ))
}

# Sonuçları görüntüleme
#print(normallik_sonuclari)

# 3. Özet Tablo (Normallik ve Çarpıklık)
knitr::kable(normallik_sonuclari, caption = "Normallik Testi ve Çarpıklık Sonuçları")
```

## Kategorik Değişkenlerin Frekanslarını Hesaplama
```{r, echo=FALSE, warning=FALSE, message=FALSE}
guven_long <- guven %>%
  pivot_longer(
    cols = starts_with("y"),
    names_to = "Yil",
    values_to = "Yuzde"
  ) %>%
  mutate(
    Yil = as.numeric(gsub("y", "", Yil)),
    Cinsiyet = case_when(
      grepl("^E_", Guven_Derecesi) ~ "Erkek",
      grepl("^K_", Guven_Derecesi) ~ "Kadın",
      grepl("^T_", Guven_Derecesi) ~ "Toplam",
      TRUE ~ NA_character_
    ),
    Guven_Derecesi = gsub("^[EKT]_", "", Guven_Derecesi)
  )

# Frekans dağılımlarını hesaplama
frekanslar <- guven_long %>%
  group_by(Cinsiyet, Guven_Derecesi) %>%
  summarise(
    Ortalama_Yuzde = mean(Yuzde),
    Std_Dev = sd(Yuzde),
    .groups = 'drop'
  )

print(frekanslar)
```

## Güven Derecesi Korelasyon Matrisi
```{r, echo=FALSE, warning=FALSE, message=FALSE}
# Yılları sütunlardan satırlara dönüştürme
guven_long <- guven %>%
  pivot_longer(
    cols = starts_with("y"),
    names_to = "Yil",
    values_to = "Yuzde"
  ) %>%
  mutate(
    Yil = as.numeric(gsub("y", "", Yil)),
    Cinsiyet = case_when(
      grepl("^E_", Guven_Derecesi) ~ "Erkek",
      grepl("^K_", Guven_Derecesi) ~ "Kadın",
      grepl("^T_", Guven_Derecesi) ~ "Toplam"
    ),
    Guven_Derecesi = gsub("^[EKT]_", "", Guven_Derecesi)
  )

# Toplam veri için korelasyon matrisi (yıllar sütunlarda)
cor_data <- guven_long %>%
  filter(Cinsiyet == "Toplam") %>%
  select(-Cinsiyet) %>%
  pivot_wider(
    names_from = Guven_Derecesi,
    values_from = Yuzde
  ) %>%
  select(-Yil)

cor_matrix <- cor(cor_data, use = "complete.obs")

corrplot(cor_matrix,
         method = "color",
         type = "upper",
         tl.col = "black",
         addCoef.col = "black",
         number.cex = 0.7,
         title = "Güven Dereceleri Arasındaki Korelasyon (Toplam)")
```
Daireler: Her bir güven derecesi çifti arasındaki ilişkinin gücünü ve yönünü temsil eder.  
Mavi Daireler: Pozitif bir ilişki olduğunu gösterir. Yani, bir güven derecesi arttıkça diğeri de artma eğilimindedir. 
Daire ne kadar büyük ve koyu mavi ise ilişki o kadar güçlüdür.  
Kırmızı Daireler: Negatif bir ilişki olduğunu gösterir. Yani, bir güven derecesi arttıkça diğeri azalma eğilimindedir. Daire ne kadar büyük ve koyu kırmızı ise ilişki o kadar güçlüdür.  
Küçük veya Renksiz Daireler: Zayıf veya neredeyse hiç ilişki olmadığını gösterir.  

## Cinsiyete Göre Ayrı Analiz
```{r, echo=FALSE, warning=FALSE, message=FALSE}
# Erkek ve Kadın için ayrı korelasyonlar
erkek_cor <- guven_long %>%
  filter(Cinsiyet == "Erkek") %>%
  select(-Cinsiyet) %>%
  pivot_wider(names_from = Guven_Derecesi, values_from = Yuzde) %>%
  select(-Yil) %>%
  cor(use = "complete.obs")

kadin_cor <- guven_long %>%
  filter(Cinsiyet == "Kadın") %>%
  select(-Cinsiyet) %>%
  pivot_wider(names_from = Guven_Derecesi, values_from = Yuzde) %>%
  select(-Yil) %>%
  cor(use = "complete.obs")

# Yan yana görselleştirme
par(mfrow = c(1, 2))
corrplot(erkek_cor, title = "Erkek", mar = c(0, 0, 1, 0))
corrplot(kadin_cor, title = "Kadın", mar = c(0, 0, 1, 0))
```

## Toplam Suç Haritası (Her İl İçin Tüm Suçların Toplamı)
```{r,setup-sf, echo=FALSE, warning=FALSE, message=FALSE, fig.width=16, fig.height=12, out.width="100%"}
turkey_il <- geodata::gadm(country = "TUR", level = 1, path = tempdir()) %>% 
  st_as_sf()

# 2. TÜM YILLARIN TOPLAMI (2011-2020)
# İl isimlerini düzelt
suc$Sucun_Islendigi_Il <- str_trim(suc$Sucun_Islendigi_Il)

# Tüm yıllar için toplam suç sayısını hesapla (Cinsiyet ve Yıl'a göre gruplama)
suc_toplam <- suc %>%
  group_by(Sucun_Islendigi_Il) %>%
  summarise(
    Toplam_Suc = sum(across(where(is.numeric)), na.rm = TRUE),  # Tüm sayısal sütunları topla
    .groups = "drop"
  )

# 3. Harita verisiyle birleştir
turkey_il$NAME_1 <- str_trim(turkey_il$NAME_1)
harita <- left_join(turkey_il, suc_toplam, by = c("NAME_1" = "Sucun_Islendigi_Il"))

# 4. Gelişmiş harita görselleştirme
ggplot(harita) +
  geom_sf(aes(fill = Toplam_Suc), color = "white", size = 0.3) +
  scale_fill_gradientn(
    colors = c("#f7fbff", "#9ecae1", "#3182bd", "#08519c"),
    na.value = "grey90",
    name = "Toplam Suç Sayısı\n(2011-2020)",
    labels = scales::comma,
    trans = "sqrt"  # Büyük sayı farkları için karekök dönüşümü
  ) +
  # Tüm il isimleri (okunaklı şekilde)
  geom_sf_text(
    aes(label = NAME_1), 
    size = 2.8,
    color = "black",
    fontface = "bold",
    check_overlap = FALSE  # Tüm etiketleri göster
  ) +
  theme_void() +
  labs(
    title = "Türkiye İlleri Toplam Suç Dağılımı",
    subtitle = "2011-2020 Yılları Arası Tüm Suçların Toplamı",
  ) +
  theme(
    plot.title = element_text(size = 18, hjust = 0.5, margin = margin(b = 10)),
    plot.subtitle = element_text(size = 14, hjust = 0.5, color = "gray40"),
    legend.position = "bottom",
    legend.title = element_text(size = 12),
    legend.text = element_text(size = 10)
  )
```




## Suç türlerinin Güven Oranıyla İlişkisi
```{r , echo=FALSE, warning=FALSE, message=FALSE, fig.width=14, fig.height=8}
# Guven_Derecesi'ni ayır
guven_veri_long <- guven %>%
  pivot_longer(cols = starts_with("y"), names_to = "Yil", values_to = "Oran") %>%
  mutate(
    Cinsiyet = case_when(
      startsWith(Guven_Derecesi, "E_") ~ "Erkek",
      startsWith(Guven_Derecesi, "K_") ~ "Kadın",
      TRUE ~ "Toplam"
    ),
    Derece = sub("^[EK]_?", "", Guven_Derecesi),
    Yil = as.integer(gsub("y", "", Yil))
  ) %>%
  select(Cinsiyet, Yil, Derece, Oran)

suc_veri_long <- suc %>%
  pivot_longer(cols = -(1:3), names_to = "Suc_Turu", values_to = "Sayi")

birlesik_veri <- left_join(suc_veri_long, guven_veri_long, by = c("Cinsiyet", "Yil"))

library(ggplot2)
ggplot(birlesik_veri %>% filter(Derece == "Guvenli"), 
       aes(x = Oran, y = Sayi, color = Suc_Turu)) +
  geom_point() +
  geom_smooth(method = "lm", se = FALSE) +
  facet_wrap(~Suc_Turu, scales = "free_y") +
  labs(title = "Güven Oranı ile Suç Sayısı İlişkisi", x = "Güven Oranı", y = "Suç Sayısı")

```

## Korelasyon Analizi
Korelasyon değeri:

0.7 – 1.0 → güçlü pozitif

0.4 – 0.7 → orta pozitif

0.1 – 0.4 → zayıf pozitif

-0.1 – 0.1 → ilişki yok

-1.0 – -0.7 → güçlü negatif

```{r , echo=FALSE, warning=FALSE, message=FALSE}
cor_results <- birlesik_veri %>%
  filter(Derece == "Guvenli") %>%
  group_by(Suc_Turu) %>%
  summarise(correlation = cor(Oran, Sayi, use = "complete.obs"))

```

```{r , echo=FALSE, warning=FALSE, message=FALSE}
lm_model <- lm(Sayi ~ Oran, data = birlesik_veri %>% filter(Derece == "Guvenli"))
summary(lm_model)

```


## Yıllara Göre Ortalama Güven Oranı ile Toplam Suç Sayısı Arasındaki İlişki
```{r , echo=FALSE, warning=FALSE, message=FALSE}
# 1. Suc veri setindeki suç türlerini topla
suc_yillik <- suc %>%
  mutate(
    Toplam_Suc = Oldurme + Yaralama + Cinsel_Suclar + Kisiyi_Hurriyetinden_Yoksun_Kilma + 
                  Hakaret + Hirsizlik + Uyusturucu_Madde_Imal_ve_Ticareti + 
                  Uyusturucu_Madde_Kullanma_Satin_Alma + Kotu_Muamele + 
                  Kacakcilik + Silah_ve_Bicakli_Suclar + Tehdit
  ) %>%
  group_by(Yil) %>%
  summarise(Toplam_Suc = sum(Toplam_Suc, na.rm = TRUE)) %>%
  mutate(Yil = as.character(Yil))  # Yil'ı karakter olarak ayarla

# 2. Guven tablosunu uzun formata çevir
guven_long <- guven %>%
  pivot_longer(
    cols = starts_with("y"),
    names_to = "Yil",
    names_prefix = "y",      # y2011 → 2011
    values_to = "Oran",
    names_repair = "unique"  # Çakışan isimler için otomatik düzeltme
  )

# 3. Yalnızca Toplam (T_) kategorilerini filtrele
guven_toplam <- guven_long %>%
  filter(startsWith(Guven_Derecesi, "T_")) %>%
  mutate(
    Yil = as.character(Yil)
  )

# 4. Her yıl için güven skorunu hesapla
guven_toplam <- guven_toplam %>%
  mutate(
    Skor = case_when(
      Guven_Derecesi == "T_Cok_Guvenli" ~ 2,
      Guven_Derecesi == "T_Guvenli" ~ 1,
      Guven_Derecesi == "T_Notr" ~ 0,
      Guven_Derecesi == "T_Guvensiz" ~ -1,
      Guven_Derecesi == "T_Cok_Guvensiz" ~ -2,
      TRUE ~ NA_real_
    ),
    Aritmetik_Skor = Oran * Skor
  )

# 5. Yıla göre ortalama skor hesapla
guven_yillik <- guven_toplam %>%
  group_by(Yil) %>%
  summarise(
    Guven_Ort = sum(Aritmetik_Skor, na.rm = TRUE) / sum(Oran, na.rm = TRUE)
  )

# 6. Yıl bilgisi karakter olsun
guven_yillik$Yil <- as.character(guven_yillik$Yil)

# 7. Suc veri seti ile güven verisini birleştir
guven_suc_yillik <- left_join(guven_yillik, suc_yillik, by = "Yil")

# 8. Korelasyon
correlation <- cor(guven_suc_yillik$Guven_Ort, guven_suc_yillik$Toplam_Suc)
print(paste("Guven ile Suc arasındaki korelasyon:", round(correlation, 3)))

# 9. Grafik
ggplot(guven_suc_yillik, aes(x = Guven_Ort, y = Toplam_Suc)) +
  geom_point(size = 3, color = "steelblue") +
  geom_smooth(method = "lm", se = FALSE, color = "red") +
  geom_text(aes(label = Yil), hjust = 1.2, vjust = 0.5, size = 3) +
  labs(
    title = "Ortalama Guven Skoru vs. Toplam Suc Sayisi",
    x = "Ortalama Guven Skoru",
    y = "Toplam Suc Sayisi"
  ) +
  theme_minimal()

```

